【裁判字號】    98,重訴,60
【裁判日期】    980608
【裁判案由】    損害賠償
【裁判全文】
臺灣新竹地方法院民事判決              98年度重訴字第60號
原      告  乙○○
原      告  甲○○
被      告  丁○○
訴訟代理人  丙○○
上列當事人間請求侵權行為損害賠償事件，原告提起刑事附帶民
事訴訟，經本院刑事庭裁定移送前來（98年度審竹簡附民字第1
號），本院於民國98年5 月25日言詞辯論終結，判決如下：
    主  文
被告丁○○應給付原告乙○○新台幣捌萬元，及自民國九十八年
一月十六日起至清償日止，按年息百分之五計算之利息。
被告丁○○應給付原告甲○○新台幣捌萬元，及自民國九十八年
一月十六日起至清償日止，按年息百分之五計算之利息。
原告其餘之訴駁回。
訴訟費用由被告負擔百分之二；餘由原告乙○○負擔百分之四十
九、原告甲○○負擔百分之四十九。
本判決第一、二項得假執行；但被告如於假執行程序實施前，各
以新台幣捌萬元分別為原告乙○○、甲○○預供擔保後，得免為
假執行。
原告其餘假執行之聲請駁回。
    事實及理由
一、原告方面
(一)、原告起訴主張：緣被告與原告乙○○為親生母女關係（乙○○之戶籍登記母親欄記載為陳李寶），原告乙○○國小畢業
    ，被告即強迫原告乙○○賺錢給被告，原告乙○○在工廠之
    薪水自己僅留下幾佰元生活費，其餘全交給原告，嗣並向友
    人借款新台幣（下同）10萬元交予母親，母親將房地贖回後
    即將原告乙○○戶籍遷離新竹市○○路292 號，並將房地過
    戶給哥哥們，長期以來被告時常利用各種方式向原告需索金
    錢，被告及黃清富、丙○○、陳鴻章無預警的同時於民國95
    年6 月16日下午7 時許，至原告共同開設之餐廳竹北店，對
    原告口出惡言，以台語大聲叫囂公然侮辱，對原告稱：「妳
    為著妳那個跛腳（尪）」、「根本就是跛腳（尪）」、「你
    （尪）賭博輸」、「妳是在廟口沒人要的」、「妳是去（後
    車路）賺的」、「都顧妳那個跛腳（尪）」，被告又於96年
    8 月29日6 時30分到原告位於新竹縣竹北市○○街256 號餐
    廳裡，故意在營業尖峰開始時段，在店大門口以台語大聲叫
    囂，手持雨傘先敲打大門玻璃破裂，對原告口出惡言，手持
    雨傘持續攻擊原告乙○○，被告並出言公然侮辱原告：「你
    是一個乞丐婆去我家的」、「賊婆」、「土匪」、「你去（
    後車路）賺的」，被告一面栽贓原告稱：「兩夫妻打我一人
    ，要把我拖到裡面打到死不知」，卻手持雨傘持續攻擊乙○○及雙手持續摑打乙○○臉部，事發後被告至派所製作不實
    筆錄對原告提出傷害告訴，原告生活長期陷在威脅陰影中，
    在精神上難以形容的痛苦，嚴重恐懼與不安造成精神瀕臨分
    裂，原告持續性的受侮辱、名譽受損，精神心靈受創至深，
    被告涉犯妨害名譽罪嫌，業經臺灣新竹地方法院檢察署聲請
    簡易處刑在案，被告以言語辱原告乙○○與甲○○，足以
    眨抑原告人格及社會評價，應屬嚴重侵害原告名譽人格權，
    原告爰依民法第18條、第184 條第1 項前段、第195 條第1
    項之規定，請求被告負損害賠償責任。為此聲明請求：(1)被
    告應賠償原告乙○○伍佰萬元，及自案發當日即96年8 月29
    日起至清償日止按週年百分之五計算之利息。(2)被告應賠償
    原告甲○○伍佰萬元，及自案發當日即96年8 月29日起至清
    償日止按週年百分之五計算之利息。(3)請准供擔保宣告假執
    行。(4)訴訟費用由被告負擔。
(二)、對被告抗辯之陳述：被告所言非真正，刑事庭已調查過。
二、被告之抗辯略以：被告並未辱原告，被告僅站在原告店門
    口，原告將被告推倒，並有點瘀青。被告年邁走路不穩，僅
    有挨打的成分居多。並聲明：(1)原告之訴及假執行之聲請均
    駁回。(2)訴訟費用由原告負擔。(3)如受不利之判決，願供擔
    保請准宣告免為假執行。
三、原告主張被告對其為上開公然侮辱之行為，詆毀貶損原告之
    名譽等情事，業據原告提出錄音光碟暨譯文、聲請簡易判決
    處刑書為證，被告雖否認上情，然而被告丁○○因原告乙○○與被告丁○○之子女間曾有訴訟糾紛，且2 人間之親屬關
    係存否涉及家產分配問題等因素，被告丁○○與原告乙○○
    、甲○○夫妻素不和睦，基於公然侮辱人之接續犯意，接續
    於96年8 月29日晚間6 時零分50秒許、同日晚間6 時1 分13
    秒許及同日晚間6 時2 分24秒許，在不特定人皆可出入得共
    見共聞之新竹縣竹北市○○街256 號即原告乙○○所經營之
    「加美橙咖啡簡餐」店門口之營業場所，分別以閩南語發音
    「妳是一個乞丐婆，去我家的」、「賊婆」、「土匪」、「
    妳去後車路賺的」等言語公然侮辱原告乙○○及甲○○，足
    以貶損原告乙○○、甲○○之社會評價乙節，經本院98年度
    審竹簡字第3 號刑事判決判處被告拘役貳拾日，如易科罰金
    ，以新臺幣壹仟元折算壹日確定，亦有相關刑案全卷在卷可
    憑，本院斟酌上情，自堪認原告主張之侵權行為事實為真實
    。
四、按因故意或過失，不法侵害他人之權利者，負損害賠償責任
    。又不法侵害他人之身體、健康、名譽、自由、信用、隱私
    、貞操，或不法侵害其他人格法益而情節重大者，被害人雖
    非財產上之損害，亦得請求賠償相當之金額，民法第184 條
    第1 項前段、第195 條第1 項前段分別定有明文。次按名譽
    被侵害者，關於非財產上之損害，加害人雖須負賠償責任，
    但以相當之金額為限。所謂相當，自應以實際加害情形與其
    名譽影響是否重大，及被害者之身分地位與加害人經濟狀況
    等關係定之（最高法院47年臺上字第1221號判例參照），至
    於對被害人名譽影響重大與否，應以客觀之社會價值衡量，
    不得專以受害人主觀之感受為斷。查原告乙○○及甲○○遭
    被告以上開各該言詞公然侮辱，其名譽權自均受有不法之侵
    害，衡情原告二人於精神上自受有一定程度之痛苦。被告上
    開各該公然侮辱原告二人之故意行為，與原告二人之受精神
    上痛苦之損害結果，實有相當因果關係，原告二人主張被告
    等各應負侵權行為責任，並依上開規定請求分別賠償慰撫金
    ，固非無據。惟關於請求之金額，本院審酌被告分別為原告
    乙○○之母、原告甲○○之岳母，被告已年邁，兩造間平素
    因財產分配等事相處不睦，被告名下並無財產，原告二人名
    下尚有多筆財產，有稅務電子閘門財產所得調件明細表在卷
    可稽。原告二人因被告之辱所感受之精神上痛苦等一切情
    狀，認原告二人各請求被告慰撫金5,000,000 元，尚屬過高
    ，應均各核減為80,000元，方屬公允，逾此部分之請求則不
    應准許。
五、按給付無確定期限者，債務人於債權人得請求給付時，經其
    催告而未為給付，自受催告時起，負遲延責任。其經債權人
    起訴而送達訴狀，或依督促程式送達支付命令，或為其他相
    類之行為者，與催告有同一之效力、遲延之債務，以支付金
    錢為標的者，債權人得請求依法定利率計算之遲延利息、應
    付利息之債務，其利率未經約定，亦無法律可據者，週年利
    率為百分之五。民法第229 條第2 項、第233 條第1 項前段
    、第203 條復分別著有明文。本件原告乙○○及甲○○對於
    被告之侵權行為損害賠償請求權，係屬於給付未有確定期限
    之金錢債權，依民法第229 條第2 項規定，被告應自受催告
    時負遲延責任，原告二人請求自案發日即97年8 月29日起算
    法定遲延利息部分，顯與上開規定未符，應以自起訴狀繕本
    送達（本件於98年1 月15日）被告之翌日即98年1 月16日起
    ，加給按年息5%計算之法定遲延利息，為有理由，應予准許
    。逾此範圍之請求，洵屬無據，應予駁回。
六、本案事證已臻明確，兩造其餘之陳述、攻擊方法及舉證，均
    對本判決之結果不生影響，爰不一一論述，附此敘明。
七、本判決原告勝訴部分所命之給付金額，未逾50萬元，應依民
    事訴訟法第389 條第1 項第5 款之規定，依職權宣告假執行
    ，並酌定被告供擔保免為假執行之金額。至原告敗訴部分，
    其假執行之聲請，失所依附，應予駁回。
八、結論：本件原告之訴，為一部有理由，一部無理由，爰依民
    事訴訟法第79條、第389 條第1 項第5 款、第392 條第2 項
    ，判決如主文。
中    華    民    國    98    年    6     月    8     日
                  民事第一庭    法      官  林麗玉
以上正本係照原本作成。
如對本判決上訴，須於判決送達後20日內向本院提出上訴狀。
中    華    民    國    98    年    6     月    8     日
                                書  記  官  陳思璟


司法院資訊處製作；財團法人民間司法改革基金會備份。
